臺灣高等法院民事裁定
109年度抗字第212號
抗  告  人  神積國際企業股份有限公司

法定代理人  何旭剛
相  對  人  中國信託商業銀行股份有限公司

法定代理人  利明献
上列當事人間假扣押聲明異議事件，對於中華民國109年1月30日
臺灣士林地方法院108年度執事聲字第138號所為裁定提起抗告，
本院裁定如下： 
    主  文
抗告駁回。
抗告費用由抗告人負擔。
    理  由
一、相對人聲請意旨略以：抗告人邀其負責人何旭剛為連帶保證
    人，於民國106年2月21日向伊借款新臺幣（下同）1000萬元
    （下稱系爭貸款），其依約應按月繳付本息，如未有一期未
    付，除應給付遲延利息及違約金外，全部債務並視為全部到
    期。然抗告人於108年8月12日即未依約清償，債務視為全部
    到期，自應償還欠款共計122萬1721元，屢經催繳均未獲置
    理，嗣經查詢票據交換所資料，竟發現抗告人已於108年8月
    23日遭拒絕往來，未清償註記之退票金額高達549萬3638元
    ，恐有日後不能強制執行或甚難執行之虞。爰依民事訴訟法
    第522條規定，願供擔保請准就抗告人財產於122萬1721元範
    圍內假扣押等語。案經原法院司法事務官以108年度司裁全
    字第479號裁定（處分）相對人供擔保45萬元或同額之中央
    政府建設公債99年度甲類第4期債票後，得對抗告人及何旭
    剛之財產在122萬1721元範圍內為假扣押。抗告人聲明異議
    ，經原法院以108年度執事聲字第138號裁定駁回（下稱原裁
    定）。【至相對人對何旭剛聲請假扣押部分，經司法事務官
    裁定准許後，未據何旭剛聲明不服，非本院審理範圍】
二、抗告人異議及抗告意旨略以：伊公司前向相對人貸款1000萬
    元，迄至109年2月1日止僅餘115萬元，仍持續還款中，相對
    人稱伊拒絕清償與事實不符。且系爭貸款已受財團法人中小
    企業信用保證基金債權管理部（下稱信保基金）擔保欠款百
    分之60，相對人僅需負擔欠款40％，另連帶保證人何旭剛業
    於107年12月25日以其所有門牌號碼新北市○○區○○○路○段0○0
    號7樓之建物暨所坐落之基地（下稱系爭房地）為相對人設
    定擔保債權金額210萬元之最高限額抵押權（下稱系爭抵押
    權），相對人聲請本件假扣押，實不合理，為此提起抗告，
    聲明廢棄原裁定等語。
三、按債權人就金錢請求或得易為金錢請求之請求，欲保全強制
    執行者，得聲請假扣押；請求及假扣押之原因，應釋明之，
    如釋明有不足，而債權人陳明願供擔保或法院認為適當者，
    法院得定相當之擔保，命供擔保後為假扣押，民事訴訟法第
    522條第1項、第526條第1項、第2項分別定有明文。故債權
    人就假扣押之原因全未釋明時，固不得以供擔保代之；惟如
    已釋明，僅係釋明不足，法院自得命債權人供擔保後為假扣
    押。又假扣押制度乃為保全債權人將來之強制執行，並得命
    其供擔保以兼顧債務人權益之保障，所設暫時而迅速之簡易
    執行程序，是民事訴訟法第523條第1項所稱「有日後不能強
    制執行或甚難執行之虞」之「假扣押之原因」者，本不以債
    務人浪費財產、增加負擔或將其財產為不利益之處分，致達
    於無資力之狀態，或債務人移住遠方、逃匿無蹤或隱匿財產
    等積極作為之情形為限，祇須合於該條項「有日後不能強制
    執行或甚難執行之虞」之條件，即足當之。另稱釋明者，係
    使法院就某事實之存否，得到大致為正當之心證，即為已足
    ，與證明係當事人提出之證據方法，足使法院產生堅強心證
    ，可以確信其主張為真實者，尚有不同。
四、經查：
　㈠相對人主張：抗告人邀何旭剛為連帶保證人向伊借款，惟自1
    08年8月起即未依約按期清償，債務已視為全部到期，伊得
    本於借貸契約請求抗告人清償欠款122萬172元等情，業據提
    出銀行授信綜合額度契約暨總約定書、授信額度動用確認書
    、放款帳戶還款交易明細等件為佐(原法院司裁全卷第5頁至
    10頁)，堪認相對人就請求之原因已有釋明。
  ㈡再就假扣押之原因部分，茲審酌相對人主張：抗告人除自108
    年8月12日即未依約償還本息外，其並於108年8月23日遭列
    為拒絕往來，未清償註記之退票金額高達549萬3638元，恐
    有日後不能強制執行或甚難執行之虞等情，已提出放款帳戶
    還款交易明細、台灣票據交換所票據信用查詢單為據(同上
    卷第9頁至12頁)。再衡諸一般社會通念，若非抗告人已有現
    金流不足之財務危機，當無棄其票據信用於不顧，而任令所
    簽發之支票遭銀行退票之理，則抗告人因多筆支票退票，遭
    台灣票據交換所列為拒絕往來戶，可徵已有瀕臨成為無資力
    或其財務顯有異常而難以清償債務之可能，堪認相對人主張
    抗告人將來有不能強制執行或甚難執行之虞，尚非全然無據
    ，縱其釋明尚有不足，但相對人既已陳明願供擔保以補釋明
    之不足，自得命相對人供擔保後准予假扣押。
  ㈢至抗告人雖以前揭陳詞為辯。惟查，債權人聲請假扣押之原
    因，業經釋明「有日後不能強制執行或甚難執行之虞」之事
    實，並願供擔保以補釋明之不足，故其縱尚未催告抗告人給
    付，仍無礙上情之認定；又抗告人於108年8月12日即未依約
    清償，其債務視同全部到期，業於前述，自已喪失期限利益
    ，應清償系爭貸款全部，抗告人復未提出已清償上開債務之
    證明，則其抗辯相對人未曾催告且仍持續清償，故無假扣押
    之原因存在云云，尚非有據。再者，信保基金係為提高金融
    機構對中小企業提供信用融資之意願，並非在分擔或減輕借
    款人之還款責任，且銀行縱取得信保基金之備償款，仍可繼
    續向債務人及其保證人追償其債務，故不能以系爭貸款有該
    信保基金保證，即謂本件無日後不能清償或難以清償之危險
    。另系爭貸款連帶保證人何旭剛雖曾以系爭房地為相對人設
    定第2順位之系爭抵押權，有建物登記謄本可考（本院卷第2
    5頁至29頁），惟何旭剛已另將系爭房地設定1680萬元之第1
    順位最高限額抵押權予第三人台中商業銀行，擔保債權額比
    例為全部，則相對人實行抵押權後是否得足額受償，非無懸
    念，難認抗告人因此即無日後不能強制執行或甚難執行之虞
    情事。相對人前開所辯，均難採憑。
五、綜上所述，相對人聲請對抗告人為假扣押，應予准許，原法
    院司法事務官酌定相對人供擔保之金額後准予假扣押，及原
    裁定維持司法事務官上開處分，並駁回抗告人之異議，均無
    違誤。抗告意旨指摘原裁定不當，求予廢棄，為無理由，應
    予駁回。
六、據上論結，本件抗告為無理由，爰裁定如主文。 
中　　華　　民　　國　　109 　年　　3 　　月　　31　　日
                    民事第十二庭  
                        審判長法  官  陳秀貞
                              法  官  林哲賢 
                              法  官  邱景芬
正本係照原本作成。
不得再抗告。
中　　華　　民　　國　　109 　年　　4 　　月　　6 　　日

　　　　　　　　    　　　　　書記官  陳泰寧